【裁判字號】    98,台上,2954
【裁判日期】    980527
【裁判案由】    偽造文書
【裁判全文】
最高法院刑事判決            九十八年度台上字第二九五四號
上  訴  人  甲○○
上列上訴人因偽造文書案件，不服台灣高等法院高雄分院中華民
國九十五年九月二十六日第二審判決（九十五年度上訴字第四八
六號，起訴案號：台灣高雄地方法院檢察署九十一年度偵緝字第
一三０一、一三０二號），提起上訴，本院判決如下：
    主  文
原判決關於甲○○行使偽造私文書部分撤銷，發回台灣高等法院
高雄分院。
    理  由
原判決認定上訴人甲○○有其事實欄所載行使偽造私文書及使公
務員登載不實文書犯行，因而撤銷第一審關於上訴人被訴行使偽
造私文書部分之科刑判決，改判仍依行為時牽連犯規定，從一重
論上訴人以行使偽造私文書，足以生損害於公眾及他人罪，處有
期徒刑陸月，同時諭知易科罰金之折算標準，並為相關從刑之宣
告；固非無見。
惟查：（一）、刑事訴訟法第三百七十條明定，由被告上訴或為
被告之利益而上訴者，第二審法院不得諭知較重於原審判決之刑
。但因原審判決適用法條不當而撤銷之者，不在此限。易言之，
由被告上訴或為被告之利益而上訴，僅限於因原審判決適用法條
不當而撤銷者，始可諭知較重之刑，別無例外。本件上訴人被訴
行使偽造私文書犯行，第一審判處有期徒刑四月；被訴詐欺、業
務侵占部分均諭知無罪。上訴人就行使偽造私文書部分聲明上訴
，而公訴人並未聲明不服。原判決以第一審判決就此部分量處六
月以下有期徒刑，未依法諭知易科罰金之折算標準，尚有未合，
而撤銷改判。然非以第一審判決適用法條不當為改判理由，卻量
處上訴人有期徒刑六月，較第一審判決所處有期徒刑四月為重，
於法難謂無違。（二）、刑法第二百十四條所謂使公務員登載不
實事項於公文書罪，須一經他人之聲明或申報，公務員即有登載
之義務，並依其所為之聲明或申報予以登載，而屬不實之事項者
，始足構成。若其所為聲明或申報，公務員尚須為實質之審查，
以判斷其真實與否，始得為一定之記載者，即非本罪所稱之使公
務員登載不實。是公務員對於聲明或申報是否尚須為實質之審查
，應予審認。原判決以上訴人持偽造之同意書及修訂後之公司章
程，向高雄市政府建設局申請公司股東出資轉讓、變更負責人及
修改章程變更登記而行使之，致不知情之承辦公務員依該不實內
容（包括：被告甲○○為董事，出資額原為（新台幣，下同）一
百萬元改易為五百萬元）登載於職務上所掌管之華銨公司變更登
記事項表，足以生損害於陳惠元、簡精峰及主管機關對公司登記
管理之正確性，認亦構成刑法第二百十四條使公務員登載不實文
書罪。惟對於公務員就該申請事項是否尚須為實質之審查，未予
審認，法院得否併予論究，仍有待明瞭。原審就此悉未調查說明
，遽為判決，亦非適法。以上或為上訴意旨所指摘，或為本院得
依職權調查之事項，應認有撤銷原判決關於甲○○行使偽造私文
書部分發回更審之原因。
據上論結，應依刑事訴訟法第三百九十七條、第四百零一條，判
決如主文。
中    華    民    國  九十八  年    五    月  二十七  日
                      最高法院刑事第八庭
                          審判長法官  洪  文  章
                                法官  王  居  財
                                法官  郭  毓  洲
                                法官  黃  梅  月
                                法官  邱  同  印
      本件正本證明與原本無異
                                      書  記  官
中    華    民    國  九十八  年    六    月    三    日
                                                      v


司法院資訊處製作；財團法人民間司法改革基金會備份。
